【裁判字號】    91,附民,375
【裁判日期】    920102
【裁判案由】    誣告
【裁判全文】
臺灣板橋地方法院刑事附帶民事訴訟判決            九十一年度附民字第三七五號
    原      告  乙○○  住臺北.
    被      告  甲○○  住臺北.
右列被告因九十一年度自字第三三三號誣告案件，經原告提起附帶民事訴訟，本院判
決如左：
    主  文
被告應給付原告新台幣貳拾萬元，及自民國九十一年十月三十日起至清償日止，按週
年利率百分之五計算之利息。
原告其餘之訴駁回。
訴訟費用由被告負擔十分之二，餘由原告負擔。
本判決第一項於原告提出新台幣柒萬元為被告供擔保後，得假執行。
原告其餘假執行之聲請駁回。
    事  實
甲、原告方面：
    一、聲明：（一）被告應給付原告新台幣（下同）一百萬元，並自起訴狀繕本送
              達翌日起至清償日止按週年利率百分之五計算之利息。（二）願供擔
              保請准宣告假執行。
    二、陳述：
        （一）原告為台北縣三重市○○街二八三之六號三樓之住戶，因平日熱心公
              益服務鄉里，並曾獲選為三重市永安里鄰長之殊榮，並自民國八十六
              年間獲選擔任台北縣三重市○○街「三重傳奇大廈」社區管理委員會
              之首屆主任委員。而被告係居住在原告同棟大樓四樓之住戶，其於八
              十二年起，陸續犯下詐欺、偽造文書、誣告、妨礙秩序與傷害等罪行
              ，並遭法院判刑。於八十八年、八十九年間，社區住戶初不知情而選
              任被告擔任該社區大廈管理委員會主任委員。詎被告不僅前科累累，
              且頑性不改，期間於社區○○○○道，欺壓善良。原告時因擔任監察
              委員，進而發現被告對社區之開銷有以少報多，帳目含糊不清之情形
              ，涉有侵占管理基金並偽造文書等罪嫌，經住戶協同原告予以舉發，
              被告乃為台灣板橋地方法院檢察署檢察官提起公訴，並經台灣板橋地
              方法院判處有期徒刑五月確定，足證被告平日惡行重大。且原告因身
              為本里鄰長，透過里長得知被告之戶籍並未遷入，亦非房屋區分所有
              權人，依公寓大廈管理條例之規定，被告之主委身分顯非合法，原告
              乃於召開管理委員會時提出質疑，嗣原告乃再度被推舉為社區之主任
              委員，被告因而懷恨在心，其後被告即不斷藉機恐嚇及言語抹黑原告
              ，更毆打原告之子劉永鴻，雖經地方人士出面調解，被告亦不改其行
              。
        （二）時值九十年九月二十六日中午左右，原告之子劉永鴻欲外出，恰於大
              廈地下室電梯門口逢遇被告及其子女欲上樓，被告乃當眾向劉永鴻挑
              釁，以台語稱：「你母給我幹二次」，劉永鴻基於憤怒之心情，乃要
              求被告一起上三樓與原告將話說清楚，為何口出穢言，當電梯行至三
              樓，劉永鴻即拍打住處家門請原告拿出錄音機出來與被告對質，並質
              問被告為何口出：「你母給我幹二次」之穢言，被告惱羞成怒乃衝向
              劉永鴻，隨後二人即發生爭執拉扯，均因而受有傷害。
        （三）而被告明知原告當時一手抱著嬰孩，一手拿著錄音機欲與伊對質，並
              未出言以「垃圾」、「幹你娘」、「幹你母」等穢語辱罵被告，更未
              加入爭執，或「以腳踹打」被告，或口出「打給他死」等語，竟意圖
              使原告受刑事處分，虛妄捏造上開犯罪事實，於九十年十月五日具狀
              向台灣板橋地方法院誣指原告涉有刑法第二百七十七條之傷害罪及同
              法第三百零九條之公然侮辱罪之自訴。
        （四）案經台灣板橋地方法院以九十年度自字第三八二號審理，認原告並無
              被告所申告之犯罪事實，判決原告無罪。被告為遂其誣告意圖乃極力
              飾詞上訴，然亦經台灣高等法院以九十一年度上訴字第五０九號判決
              駁回，被告仍不服再提起第三審上訴，並經最高法院以九十一年度台
              上字第四０三二號判決原告無罪確定，此虛捏原告與子劉永鴻共同傷
              害，公然侮辱伊之事實，而向法院提起傷害、公然侮辱之自訴，顯係
              誣告而使原告受有刑事處分之危險，並已使原告之名譽受損。
        （五）按不法侵害他人之名譽或其他人格法益而情節重大者，被害人雖非財
              產上之損害，亦得請求賠償相當之金額，民法第一百九十五條第一項
              定有明文。核被告前揭所為，不僅在刑事上構成誣告之罪嫌，民事上
              顯亦係構成侵權行為，而使原告名譽受損，更使原告受有刑事處分之
              危險，此侵害人格法益情節重大莫此為甚。爰斟酌原告之社會地位、
              資力、身分，被告之前科犯行，及所為之惡行惡狀，並企圖報復原告
              ，造成原告官司纏身，身心受害匪淺，顯難以金錢所能衡量，乃依刑
              事訴訟法第四百八十七條之規定，提起附帶民事訴訟，請求法院判令
              被告賠償給付原告如訴之聲明所載，以資慰藉。
    三、證據：提出被告犯罪統計表、台灣高等法院檢察署刑案紀錄簡覆表、自訴狀
              、台灣板橋地方法院九十年度簡字第二四四號、九十年度自字第三八
              二號判決書、台灣高等法院九十一年度上訴字第五０九號判決書、最
              高法院九十一年度台上字第四０三二號判決書、房屋稅繳款單、三重
              市公所獎狀、受獎照片、鄰長聘書、三重市公所報備證明等影本各一
              件及和解書影本二份為證，並請求援用台灣板橋地方法院九十一年度
              自字第三三三號案件卷證資料。
乙、被告方面：
    一、聲明：原告之訴駁回。
    二、陳述：被告所申告者均為事實，並無誣告犯罪，亦無損害原告名譽之事。
    理  由
一、查原告主張被告誣告足以損害其名譽乙節，雖為被告所爭執，惟經本院九十一年
    度自字第三三三號刑事案件審理，經綜合全辯論意旨，認定右揭犯罪屬實，爰判
    決被告誣告罪刑，有該案卷證資料可稽，原告主張援用上開刑事判決所認定之事
    實及證據，應屬可採，從而原告主張被告誣告其犯罪致損害名譽等情，可認為真
    實。
二、按因犯罪而受損害之人，於刑事訴訟程序得附帶提起民事訴訟，對於被告及依民
    法負賠償責任之人，請求回復其損害。又法院認為原告之訴不合法或無理由者，
    應以判決駁回之；認為原告之訴為有理由者，應依其關於請求之聲明，為被告敗
    訴之判決。刑事訴訟法第四百八十七條第一項、第五百零二條第一項、第二項分
    別定有明文。次按不法侵害他人之名譽者，被害人雖非財產上之損害，亦得請求
    賠償相當之金額，民法第一百九十五條第一項前段亦有明文。查被告以捏造之事
    實誣指原告犯罪，指摘前揭足以損害原告名譽之事，不法侵害原告之名譽，原告
    精神上當受有相當之痛苦，自得依民法第一百八十四條第一項前段、第一百九十
    五條第一項規定，請求被告賠償其損害。
三、原告所陳上開身分、社會地位、智識水準、經濟狀況，有其提出之房屋稅繳款單
    、三重市公所獎狀、受獎照片、鄰長聘書、三重市公所報備證明等影本各一件為
    證，被告亦不爭執，堪信為真實。本院斟酌雙方社會地位、經濟狀況，原告雖僅
    為家庭主婦，但積極參與社區鄰里活動，在社區間有相當之評價，及被告所為致
    原告所受之損害，認為被告應賠償原告精神慰藉金二十萬元為適當。從而，原告
    依據民法第一百八十四條第一項前段、第一百九十五條第一項之規定，請求被告
    賠償二十萬元及自起訴狀繕本送達翌日即九十一年十月三十日起至清償日止，按
    週年利率百分之五計算之利息，為有理由，應予准許；逾此部分之請求，為無理
    由，應予駁回。
四、原告陳明願供擔保，請准宣告假執行，就其勝訴部分核無不合，爰酌定相當擔保
    金額准許之。至其敗訴部分，假執行之聲請已失所附麗，應駁回之。
五、結論：本件原告之訴為一部有理由，一部無理由，依民事訴訟法第七十九條但書
    ，第三百九十條第二項，判決如主文。
中      華      民      國    九十二    年      一      月      二      日
                                        臺灣板橋地方法院刑事第三庭
                                            法  官  鄭  水  銓
右正本證明與原本無異。
對於本判決如不服非對刑事判決上訴時不得上訴並應於送達後十日內向本院提出上訴
狀。
                                            書記官  謝  明  倫
中      華      民      國    九十一    年      一      月      六      日


司法院資訊處製作；財團法人民間司法改革基金會備份。
